臺灣桃園地方法院交通事件裁定　　　　99年度交聲字第1852號
原處分機關　交通部公路總局新竹區監理所中壢監理站
異　議　人
即受處分人　陳聯民
上列異議人即受處分人因違反道路交通管理處罰條例案件，不服
交通部公路總局新竹區監理所中壢監理站民國99年12月13日壢監
裁字第裁53-Z7B015988號處分，聲明異議，本院裁定如下：
    主  文
異議駁回。
    理  由
一、原處分意旨略以：異議人即受處分人陳聯民於民國99年11月
    3 日20時56分許，駕駛車牌號碼2898-RV 號自用一般小客車
    ，行經國道三號高速公路北上車道200.6 公里處，因行速15
    4 公里，限速110 公里，超速44公里（測距354 公尺），經
    內政部警政署國道公路警察局第七警察隊（快官分隊）執勤
    員警以雷射測速儀器測得，而當場掣單舉發，嗣原處分機關
    依道路交通管理處罰條例第33條第1 項第1 款、第63條第1
    項第1 款之規定，於99年12月13日以壢監裁字第裁53-Z7B01
    5988號違反道路交通管理事件裁決書，認定異議人有「汽車
    行駛高速公路速度超過規定最高速限（40公里以上未滿60公
    里）」之違規行為，裁處罰鍰新臺幣（下同）5,000 元，並
    記違規點數1 點等語。
二、聲明異議意旨略以：員警只有雷射槍螢幕中之違規時速，沒
    有照片，並無證據證明是哪一部車所測得數據，當時伊定速
    110 公里行駛，有數名車競速行駛，自伊車輛後方正要超越
    ，當發現警車後全都煞車減速，警員卻攔停伊車，為此，爰
    依法聲明異議，請求撤銷原處分云云。
三、按汽車行駛高速公路及快速公路，應依速限標誌指示，高速
    公路及快速公路交通管制規則第5 條第1 項前段定有明文。
    次按汽車行駛於高速公路、快速公路或設站管制之道路，不
    遵使用限制、禁止、行車管制及管理事項之管制規則而有行
    車速度超過規定之最高速限或低於規定之最低速限者，處汽
    車駕駛人3,000 元以上6,000 元以下罰鍰；汽車駕駛人有上
    開情形，除依原條款處罰外，並記違規點數1 點，道路交通
    管理處罰條例第33條第1 項第1 款、第63條第1 項第1 款分
    別定有明文。
四、經查：
（一）異議人陳聯民駕駛車牌號碼2898-RV 號一般自用小客車於
      99年11月3 日20時56分許，行經國道三號高速公路北上車
      道200.6 公里處，為內政部警政署國道公路警察局第七警
      察隊（快官分隊）執勤員警林峻立以持雷射測速儀器測得
      時速154 公里一情，業據證人即警員林峻立、李榮達於本
      院調查時證述明確，並有內政部警政署國道公路警察局公
      警局交字第Z7B015988 號舉發違反道路交通管理事件通知
      單1 份在卷可稽。又本件員警取締當時所使用之雷射測速
      儀器（器號LP02274 ）業經經濟部標準檢驗局於99年10月
      8 日檢定合格，其有效期限至100 年10月31日，其合法性
      及適用性均合乎檢驗及使用規範，此有國道公路警察局第
      七警察隊99年11月25日公警七交字第0990771787號函及所
      附經濟部標準檢驗局99年10月11日雷射測速儀檢定合格證
      書各1 紙在卷可稽，是異議人於上開時間、路段超速行駛
      之違規事實，應堪認定。
（二）異議人雖以前詞置辯，惟查：
    1.證人即警員林峻立於本院調查時證稱：當時伊等在國道三
      號北上200 公里600 公尺處，站在面對來車的方向取締違
      規，當時伊目測到內側車道有一部車子，比其他正常行使
      的車子還要快，於是伊就用雷射槍測速器，針對該部車瞄
      準，測得該部車的速度有154 公里，所以伊就當場攔查取
      締；當時只有該部車速度較其他車輛快，故針對該部車測
      速取締，雷射測速槍只能針對一部車，伊等瞄準該部車的
      車速，就不會測到其他車的車速，因為要瞄準該雷射槍的
      準心；該部車的車速由伊所測，也是伊本人當場攔截，瞄
      準的車輛與攔截的車輛是同一部車等語；證人即警員李榮
      達於本院調查時亦證稱：如同林峻立所述，該雷射測速槍
      如同槍枝的射擊方式，有準心在瞄準車輛，所以沒有所謂
      的誤差，如果有車輛特別快的話，伊等會先用目測的方式
      來判斷，才會拿雷射槍瞄準該部車，不可能會瞄準到其他
      車輛，何況異議人車輛已經行駛到154 公里了，伊局裡規
      定是超過122 公里就會取締，異議人的車輛並不是剛好超
      過一點點而已，而是車速是達到154 公里，該車的違規超
      速情形很明顯等語在卷無訛。而本件使用雷射測速儀器進
      行採證，該儀器業經經濟部標準檢驗局檢定合格已如前述
      ，又雷射測速儀器係以雷射光束直接瞄準行進中之車輛，
      屬「單點單臺」之測速方式，車輛如有超出設定之速限即
      立刻鎖定，雷射係屬於直線不易擴散的光束，且光束狹窄
      ，故兩車不可能同時被偵測到，該儀器對準單一受測車輛
      進行測速，其測得之速度及測距值立即顯示於儀器之面板
      ，是本件舉發所使用之雷射測速儀器，雖未配有照相功能
      ，但其準確性無庸置疑。
    2.又快速公路車流不息，員警本無任意無端指稱異議人違規
      超速之必要，本件執勤員警尚攔下異議人車輛，且提示雷
      射測速儀器之數據予異議人觀覽，故其所為之舉發違規事
      實，應堪採信。況依交通警員掣單舉發違反道路交通管理
      處罰條例所列之違規事實，本質上為行政處分，係公務員
      基於職務上權力，依法就特定之具體事件所為具有公法上
      效果之單方行政行為。另依道路交通管理處罰條例科處行
      政罰事件，依據公法爭議之舉證責任分配法則，固應先由
      行政機關就其業已履踐相關正當法律程序，以及人民應受
      處罰之客觀違反法令行為，負證明之責，惟行政機關對於
      前開應為舉證事項，非不得以執行查察取締勤務人員，依
      據調查人證之程序，使就親歷事實提供不可替代之證明方
      法，尤於當場舉發而非以科學儀器採證之交通違規事件，
      鑑於交通違規事實往往驟然而現、稍縱即逝，若一律要求
      舉發員警不分違規情節，均必須預留證據，俾便事後提出
      供法院審酌，除有現實技術可行性之困難外，勢將大幅提
      高交通管理之行政成本，並嚴重削弱道路交通管理之行政
      效能，此應非立法者制定道路交通管理法規之本意，是異
      議人所辯，本件違規無舉發照片，無證據證明是測得哪一
      部車之數據云云尚無可取。
    3.末參以證人即員警李榮達於本院訊問時證稱：伊攔停當時
      就有告訴異議人他的違規情況，伊已經告訴異議人是以15
      4 公里車速超速的情況，之後異議人才向伊求情說他有認
      識的警察同僚在北部工作，那時候伊已經在製單了等語在
      卷，而異議人於本院訊問時雖辯稱：伊會跟警員求情是因
      為伊以為該路段限速100 公里，110 公里就超速云云，惟
      其後亦供承：伊被攔下時，攔伊的員警就已經告訴伊超速
      154 公里等語屬實，設若異議人彼時確無超速至154 公里
      ，係誤以為110 公里就超速等情，衡情於遭警攔停舉發違
      規並告以測得行車時速為154 公里時，即當陳明該情並確
      認該路段限速，詎其為警攔停後竟捨此不為，反向警員求
      情，更搬出有認識員警同僚等情，希冀員警不要開罰單，
      顯與常情不符，益證證人林峻立、李榮達上開證述情事，
      非屬虛妄。異議人辯稱未超速云云，要難採信。
五、綜上所述，異議人確有本件違規行為，原處分機關依道路交
    通管理處罰條例第33條第1 項第1 款之規定，裁處異議人罰
    鍰5,000 元，並依同條例第63條第1 項第1 款之規定記違規
    點數1 點，核無違誤。異議人聲明異議，為無理由，應予駁
    回。
六、依道路交通管理處罰條例第87條第2 項、道路交通事件處理
    辦法第18條，裁定如主文。
中    華    民    國    100    年    7     月    5    日
                           交通法庭  法  官  陳秋君
以上正本證明與原本無異。
如不服本裁定，應於裁定送達後5 日內向本院提出抗告狀。
                                     書記官  吳采蓉
中    華    民    國   100    年    7     月    11    日